【裁判字號】    96,訴,853
【裁判日期】    970222
【裁判案由】    違反毒品危害防制條例
【裁判全文】
臺灣屏東地方法院刑事判決               96年度訴字第853號
公  訴  人  臺灣屏東地方法院檢察署檢察官
被      告  甲○○
上列被告因違反毒品危害防制條例案件，經檢察官提起公訴（96
年度毒偵字第1365號），本院裁定改以簡式審判程序審理，判決
如下：
    主  文
甲○○施用第一級毒品，累犯，處有期徒刑壹年貳月，扣案第一
級毒品海洛因壹包（淨重零點零參公克，空包裝重零點參零公克
）沒收銷燬之。又施用第二級毒品，累犯，處有期徒刑柒月。應
執行有期徒刑壹年柒月，扣案第一級毒品海洛因壹包（淨重零點
零參公克，空包裝重零點參零公克）沒收銷燬之。
    事  實  及  理  由
一、事實：
    (一)甲○○曾於民國87年間，因施用毒品案件，為臺灣高雄地
      方法院先後裁定送觀察勒戒及強制戒治，再經停止戒治及
      撤銷停止戒治，迄90年3 月7 日執行完畢出所，並由臺灣
      高雄地方法院檢察署檢察官以90年度戒毒偵字第478 號為
      不起訴處分確定。惟於90年間，其又因施用毒品案件，經
      臺灣高雄地方法院裁定送強制戒治後，於91年3 月11日停
      止戒治釋放，於同年5 月8 日保護管束期滿未經撤銷停止
      戒治而執行完畢。惟於92年間，其再因施用毒品案件，為
      臺灣臺南地方法院檢察署檢察官聲請法院裁定送強制戒治
      獲准，並另向法院聲請簡易判決處刑，其受強制戒治部分
      ，於93年1 月9 日因法律修正而停止戒治（不能認為已受
      強制戒治執行完畢）；其受簡易判決處刑部分，則由臺灣
      臺南地方法院以92年度訴字第924 號判決判處有期徒刑8
      月確定。93年間，其再因施用毒品案件，為本院以93年度
      簡上字第51號判決判處有期徒刑5 月確定。上揭2 判決所
      處之刑嗣經本院以93年度聲字第676 號裁定應執行有期徒
      刑11月確定。
    (二)甲○○另於93年間，因施用毒品案件，為臺灣高等法院高
      雄分院以93年度上訴字第685 號判決判處有期徒刑1 年確
      定；因偽造文書案件，為本院以93年度易字第424 號判決
      判處有期徒刑3 月確定；因施用毒品案件，為本院以93年
      度易字第508 號判決判處有期徒刑9 月確定。上揭3 判決
      所處之刑嗣經本院以94年度聲字第162 號裁定應執行有期
      徒刑1 年11月確定，並與前揭事實(一)部分所示之應執行有
      期徒刑11月接續執行，本應執行至95年11月9 日縮刑期滿
      ，然於95年9 月15日即獲假釋出監，並付保護管束，迄其
      縮刑期滿日為止，其假釋均未撤銷，其未執行之刑，以已
      執行論。
    (三)詎甲○○不知悔改，竟又基於施用第一級毒品之犯意，於
      96年7 月14日18時許，在屏東縣新園鄉○○路某產業道路
      旁，以針筒注射之方式，施用第一級毒品海洛因1 次。另
      基於施用第二級毒品之犯意，於96年7 月16日11時20分許
      採尿時往前回溯72小時內之某時，在屏東縣新園鄉○○路
      上班地點，以不詳方式，施用第二級毒品甲基安非他命1
      次。嗣於96年7 月16日10時30分許，在屏東縣新園鄉○○
      村○○路，因形跡可疑，為警盤查，甲○○自知難逃法網
      ，遂於有偵查犯罪權限之機關或人員尚不知其施用第一、
      二級毒品之犯行前，自其褲子口袋內取出預備供自己施用
      之海洛因1 包（淨重0.03公克，空包裝重0.30公克），交
      由警方扣案而查獲，嗣並接受裁判。
二、證據：除引用檢察官起訴書證據欄所列之證據（如附件）外
    ，並增加引用屏東縣警察局東港分局辦理煙毒、麻藥案尿液
    送驗受檢人真實姓名代號對照表（見警卷第19頁）、法務部
    調查局鑑定書（見偵卷第15頁）及被告於本院審理中之自白
    為證據。
三、按海洛因為第一級毒品，甲基安非他命為第二級毒品，毒品
    危害防制條例第2 條第2 項第1 款、第2 款分別定有明文。
    被告前因施用毒品，受強制戒治執行完畢釋放後5 年內，即
    再施用毒品而受有期徒刑之宣告及執行，復於徒刑執行完畢
    後未滿5 年內，再分別施用海洛因及甲基安非他命毒品，每
    次執行完畢後，再施用毒品之時間均未逾5 年，致未產生遮
    斷效，不足以遮斷其施用毒品之毒癮，故不可比照「初犯」
    ，以保安處分代替刑事訴追之程序（最高法院96年度台非字
    第256 號判決參照）。是核被告所為係犯毒品危害防制條例
    第10條第1 項施用第一級毒品罪及同條第2 項之施用第二級
    毒品罪，其持有海洛因及甲基安非他命毒品之行為分別為施
    用該等毒品之犯行所吸收，不另論罪。被告所犯上開兩罪，
    犯意各別，罪名不同，應分論併罰。又被告前有如犯罪事實
    欄所示之科刑及執行情形，有臺灣高等法院被告前案紀錄表
    附卷足憑，其於刑之執行完畢後5 年內，故意再犯本件有期
    徒刑之2 罪，均為累犯，均應依法加重其刑。又被告於有偵
    查犯罪權限之機關或人員尚不知其施用第一、二級毒品之犯
    行前，主動向前來盤查之警員坦承犯行，並取出海洛因毒品
    交警方扣案等情，有屏東縣警察局東港分局興龍派出所警員
    蔡玉山製作之偵查報告書1 分附卷供憑，茲為鼓勵施用毒品
    者面對刑責，勇於自首，故依刑法第62條前段之規定減輕其
    刑，並因其同時有刑之加重及減輕事由，依法先加後減。爰
    審酌被告之智識程度，曾有違反肅清煙毒條例、偽造文書及
    多次施用毒品之犯罪前科（卷附臺灣高等法院被告前案紀錄
    表參照），素行不端，前經施用毒品受觀察勒戒、強制戒治
    及徒刑之執行後，仍無視毒品對身心之危害而再度施用，且
    施用兩種毒品，毒癮非淺，其於偵、審程序中均坦承犯行，
    態度尚稱良好等一切情狀，分別量處如主文所示之刑，並合
    併定其應執行之刑，以資懲儆。扣案海洛因1 包為查獲之毒
    品，其包裝袋因係用以包裝毒品，衡情已黏沾海洛因毒品，
    難以析離，故應將其整體視為查獲之毒品，併依毒品危害防
    制條例第18條第1 項前段規定諭知沒收銷燬之。
四、公訴意旨另以：被告甲○○基於施用第一級毒品之犯意，自
    96年3 月間某日起至96年7 月14日18時許止，在屏東縣新園
    鄉○○路某產業道路旁等處，以針筒注射之方式，施用第一
    級毒品海洛因多次（前開論罪科刑之施用海洛因毒品犯行除
    外），故認被告此部分行為亦涉有毒品危害防制條例第10條
    第1 項之施用第一級毒品罪嫌。經查：公訴人認被告涉有此
    部犯嫌，乃以被告於警偵訊中之自白、上開尿液檢驗報告及
    扣案海洛因毒品1 包為主要論據。惟被告對開始吸食海洛因
    毒品之時間未有明確供述，僅泛稱「於96年3 月間某日才開
    始施用」。對於施用頻率，於警詢時先稱：「一天一次」，
    於本院審理時則又改稱「約一個禮拜一次」，先後陳述迥然
    有別。因此，被告犯罪之時間及頻率均有欠明確，尚難據其
    自白，認定其施用毒品之有無或其次數。又卷附尿液檢驗報
    告，依目前之科學檢驗技術，僅能證明被告曾於採尿前數天
    內施用海洛因毒品，至於其施用之次數、時間及採尿前數天
    內以外之時間是否吸食毒品，均無從自該檢驗報告得知，故
    亦不能以卷附之尿液檢驗報告證明被告曾自96年3 月間某日
    起至96年7 月14日18時許前之某時止，在前揭論罪科刑之事
    實以外時間、地點，施用海洛因毒品多次。此外，扣案海洛
    因毒品1 包，僅為查獲之毒品，亦不足用以證明被告施用毒
    品之時間及次數。是以，公訴人所提出之證據尚不足以證明
    被告涉有此部分犯行。此外，復查無其他證據證明被告確有
    公訴人所指此部分犯行，惟公訴意旨認此部分與前揭論罪科
    刑之施用第一級毒品部分，屬於包括一罪之集合犯，為實質
    上一罪，爰不另為無罪之諭知。
據上論斷，應依刑事訴訟法第284 條之1 、第273 條之1 第1 項
、第299 條第1 項前段、第310 條之2 ，毒品危害防制條例第10
條第1 項、第2 項、第18條第1 項前段，刑法第11條前段、第47
條第1 項、第62條前段、第51條第5 款，判決如主文。
中    華    民    國    97    年    2     月    22    日
                  刑事第四庭    法  官  王以齊
以上正本證明與原本無異。
如不服本判決應於收受本判決送達後十日內向本院提出上訴書狀，
其未敘述上訴理由者，並得於提起上訴後十日內向本院補提理由
書狀（均須按他造當事人之人數附繕本）「切勿逕送上級法院」
中    華    民    國    97    年    2     月    22    日
                                書記官  蔡進吉
附錄本判決論罪科刑法條：
毒品危害防制條例第10條
施用第一級毒品者，處6 月以上5 年以下有期徒刑。
施用第二級毒品者，處3 年以下有期徒刑。


司法院資訊處製作；財團法人民間司法改革基金會備份。
